【裁判字號】    98,婚,136
【裁判日期】    980414
【裁判案由】    履行同居
【裁判全文】
臺灣臺中地方法院民事判決               98年度婚字第136號
原      告  甲○○
被      告  乙○○
訴訟代理人  魏其村  律師
上列當事人間履行同居事件，本院於民國98年3月31日言詞辯論
終結，判決如下：
    主      文
被告應與原告同居。
訴訟費用由被告負擔。
    事實及理由
一、原告主張：被告為越南籍人士，兩造之前曾有段婚姻關係，
    嗣經離婚，復因雙方已有子女及其他考量，遂於96年12月27
    日再次結婚，並約定以原告住所為兩造共同住居所，被告亦
    來台與原告共同生活。原告因兩造前段婚姻之故，此次婚姻
    份外珍惜，對被告照顧有加，然被告行止過份，每日工作至
    晚間九點始返家，子女都由原告照顧，逢星期假日，原告為
    讓兩造重溫情感，將子女攜往親友住處以讓兩造獨處，然被
    告卻留下原告獨自外出，雙方因而爭執，惟被告仍於97 年
    10月27日無故離家出走，棄家庭及子女於不顧，迄今未歸，
    被告顯然違背同居義務，爰依民法第1001條之規定提起本訴
    等語。並聲明：如主文所示。
二、被告則以：兩造雖已二次結婚，然原告並未珍惜彼此婚姻，
    時因心情欠佳即語出穢言要脅離婚，甚至將被告趕出家門，
    然被告智識不高，在台舉目無親，復考量幼子尚需照顧，始
    終隱忍。嗣被告經友人介紹，尋得工作，詎引發原告不滿，
    不僅將被告身分文件取走，更於97年10月27日16時許，限制
    被告自由，要求被告友人到場以充當兩造離婚協議書之證人
    ，被告友人到場不肯簽名，被告遂即破口大罵，並將被告友
    人逐出，惟仍限制被告行動自由，及至友人報警到場，被告
    始得離去。嗣被告聲請保護令，然因送達地址誤載，遲誤庭
    期，及被告中文能力不佳，無法適切表達，該保護令遭本院
    駁回，惟原告對被告施暴明確，且被告在家時，原告亦未扶
    養被告，原告所賺得金錢均未交予被告，被告離家有正當理
    由，故不願回去等語，資為抗辯。並聲明：原告之訴駁回。
三、原告主張兩造於96年12月27日結婚，並約定以原告住所為兩
    造共同住居所，及被告於97年10月27日離家出走，迄今未返
    家與原告同居等情，業據其提出戶籍謄本、入出國日期證明
    書、結婚證書（越南文、中文譯本）、行方不明人口案件登
    記表等為證。被告則對離家乙情不爭執，惟認原告對被告施
    以暴力行為，且未扶養被告等語置辯，並提出診斷證明書、
    在職證明書、本院97年家護字第1425號裁定、本院98年度家
    護抗字第9號裁定等供本院審酌。惟查診斷證明書所載傷勢
    ，係95年1月31日所發生，顯屬兩造本次婚姻之前事實，兩
    造既於96年12月27日再次結婚，勢因種種考量，並棄前嫌，
    否則焉能重建家園，是被告以婚前事由主張不履行同居之正
    當理由，尚有未洽。另被告抗辯原告於97年10月27日對其施
    以暴力行為，查該事件經本院審理，業於97年12月15日以97
    年家護字第1425號裁定駁回之，被告固認因其於原審未到庭
    所致，然經其抗告，亦經二審審理認該事件屬單一偶發衝突
    事件，於98年2月18日以98年度家護抗字第9號裁定駁回在案
    ，此經本院調閱上開案卷核實無訛，足徵兩造雖生衝突，然
    僅偶發衝突無疑。夫妻原來自不同家庭，因生活之相處偶發
    口角，在所難免，若僅偶發性嫌隙，即認有不履行同居之正
    當理由，自非理由，況該事件發生迄今亦有相當時間。至於
    被告抗辯原告未扶養被告云云，除未據舉證以實其說外，被
    告既提出在職證明書，足徵其有工作，亦有一定之經濟能力
    ，難認被告有何不能維持生活之情，是其依此認有不履行同
    居之正當理由，亦屬誤會。綜上所述，自堪認原告之上開主
    張為真實。
四、按婚姻之效力依夫之本國法，涉外民事法律適用法第12條定
    有明文。經查，本件被告係越南國人民，原告係我國人民，
    是兩造婚姻效力（履行同居）之準據法自應適用中華民國法
    律。次按夫妻互負同居之義務，但有不能同居之正當理由者
    ，不在此限，民法第1001條定有明文。被告不履行同居義務
    ，復查無不能履行同居義務之正當理由，均如前述，從而，
    原告本於夫妻關係，依上開規定訴請被告履行同居，核無不
    合，應予准許。
五、訴訟費用負擔之依據：民事訴訟法第78條。
中    華    民    國    98    年    4     月    14    日
                    家事法庭     法  官  許冰芬
以上正本係照原本作成。
如對本判決上訴，須於判決送達後20日之不變期間內，向本院提
出上訴狀（須提出繕本）。
中    華    民    國    98    年    4     月    14    日
                                 書記官  陳美年


司法院資訊處製作；財團法人民間司法改革基金會備份。
